臺灣臺中地方法院簡易民事判決
110年度中簡字第2858號
原      告  張慧萱  
被      告  詹玉年  

訴訟代理人  劉惠利律師
上列被告因過失傷害案件，原告提起刑事附帶民事訴訟請求損害
賠償，經本院刑事庭移送前來（110年度交附民字第338號），本
院於民國111年4月19日言詞辯論終結，判決如下：
    主      文
被告應給付原告新臺幣30,677元，及自民國110年8月12日起至清
償日止，按年息百分之5計算之利息。
原告其餘之訴駁回。
訴訟費用由被告負擔百分之22，餘由原告負擔。
本判決第一項得假執行。但被告如以新臺幣30,677元為原告預供
擔保後，得免為假執行。
    事實及理由
壹、程序部分：
    按訴狀送達後，原告不得將原訴變更或追加他訴，但擴張或
    縮減應受判決事項之聲明者，不在此限，民事訴訟法第255
    條第1項第3款定有明文。本件原告訴之聲明一原請求：「被
    告應給付原告新臺幣（下同）146,141元，及自起訴狀繕本
    送達翌日起至清償日止，按週年利率5%計算之利息。」（見
    本院110年度交附民字第338號卷第5頁，下稱附民卷），嗣
    於民國110年11月15日以書狀更正訴之聲明一為：「被告應
    給付原告142,601元，及自起訴狀繕本送達翌日起至清償日
    止，按週年利率5%計算之利息。」（見本院卷第67頁），核
    屬減縮應受判決事項之聲明，依首揭法條規定，並無不合，
    應予准許。
貳、實體部分：
一、原告起訴主張：  
　㈠被告於109年10月5日上午8時32分許，駕駛車牌號碼00-0000
    號自用小客車（下稱被告車輛），沿臺中市北屯區進化北路
    由東往西方向之內側車道行駛，途經臺中市○○區○○○路0號前
    ，本應注意汽車在變換車道時，應讓直行車先行，並注意安
    全距離，且應注意兩車並行之間隔，並隨時採取必要之安全
    措施，而依當時天候晴、有日間自然光線、路面乾燥無缺陷
    、道路無障礙物、視距良好，並無不能注意之情事，適其同
    向右前方有原告騎乘車牌號碼000-0000號普通重型機車（下
    稱系爭機車），沿臺中市北屯區進化北路由東往西方向直行
    行駛，然被告竟疏未注意及此，貿然自該處內側車道往右駛
    入外側車道後，緊靠原告之人車旁行駛，致原告煞避不及，
    因而人車倒地，受有肘、前臂及腕之表淺損傷、磨損或擦傷
    及髖、大腿、小腿及右肘、右臂及左膝擦挫傷、左膝關節內
    側痠痛、雙側臀部痠痛等傷害。被告前揭過失行為經臺灣臺
    中地方檢察署檢察官以110年度偵字第2077號起訴書提起公
    訴，並經本院以110年度交易字第629號判決判處拘役50日，
    得易科罰金在案。原告因此次車禍事故，受有如下之損害：
　⒈醫療費用4,850元：
　  含急診、回診就醫費、檢查費及診斷證明書費計2,960元，
    及傷勢恢復所需藥品（除疤膏）費用1,890元，共計4,850元
    。
　⒉機車維修費用18,377元：
　　所告所有之系爭機車因本次事故受有重大毀損，原告因而支
    出維修費23,395元，其中包含工資1,500元及零件費用21,89
    5元，零件經扣除折舊後之修復費用為16,877元，加計工資1
    ,500元，共計18,377元（16,877+1,500＝18,377）。
　⒊薪資損失6,952元及就學損失12,422元：
　　本件事故發生時，原告為亞洲大學之大三生，並穩定於課後
    至瑩中醫診所打工，時薪為當時之法定基本工資158元，每
    週固定排班11小時（每月為44小時），然原告因被告之過失
    傷害行為，休養長達1個月期間均無法上班，故原告因此受
    有薪資損失6,952元（158×44＝6,952）；另原告於休養期間
    亦無法正常就學，須向學校請假，則原告此段期間之受教權
    形同遭被告所剝奪，而受有相當之損害，原告當學期（18週
    ）之學費為55,900元，換算一個月（4週）為12,422元（55,
    900/18×4＝12,422），故被告應賠償原告就學損失12,422元
    。
　⒋慰撫金10萬元：
　　原告現年21歲，為尚無穩定經濟基礎之大學生，平日並須倚
    靠打工維生，而被告40餘歲，屬有一定社經地位之壯年人，
    資力顯然大於原告甚多，原告至今仍受關節痠痛之後遺症所
    苦，被告犯後卻始終否認犯行，且不願與原告調解，對原告
    而言實乃二度傷害，故認原告請求被告賠償慰撫金10萬元，
    實屬相當。
　㈡以上原告共計受有142,601元之損害（見本院卷第67頁），而
    原告主張兩造之肇事責任比例各為五成，故爰侵權行為法律
    關係提起本件訴訟等語。並聲明：⒈被告應給付原告142,601
    元，及自刑事附帶民事訴訟起訴狀繕本送達翌日起至清償日
    止，按週年利率5%計算之利息。⒉願供擔保，請准宣告假執
    行。⒊訴訟費用由被告負擔。
二、被告則以：
　  被告駕駛被告車輛於109年10月5日上午8時30分許，沿臺中
    市北屯區進化北路慢車道由國校巷往北屯路方向行駛，行經
    國校巷時，適有原告騎乘系爭機車沿臺中市北屯區進化北路
    由東往西方向直行行駛至該處，然自原告騎乘系爭機車至原
    告摔車時，原告所騎乘之系爭機車，均在被告車輛右後方約
    車輛油箱蓋處的位置，而由路口監視器影像觀之，被告僅同
    方向前行，並無與原告發生碰撞之情形。警方於事故後，請
    原告指認被告所駕駛之車輛係何處撞到原告，原告都無法確
    實指出，且被告車輛並無任何新生撞痕，原告向被告稱係被
    告按喇叭嚇到她，被告開車遵守交通規則，從無發生違規事
    由，然同意臺中市車輛行車事故鑑定委員會鑑定意見書之鑑
    定意見，另本件原告則因其騎乘系爭機車未與被告車輛保持
    安全距離，亦有與有過失，是兩造就本是車禍事故之肇事責
    任應各為五成。對原告主張之醫療費用、修車費用、薪資損
    失及就學損失等，均不爭執；但原告主張之10萬元慰撫金過
    高等語，資為抗辯。並聲明：㈠原告之訴駁回。㈡訴訟費用由
    原告負擔。㈢如受不利之判決，願供擔保請准宣告免為假執
    行。
三、得心證之理由：
  ㈠原告主張因本件車禍被告之過失行為，而受有肘、前臂及腕
    之表淺損傷、磨損或擦傷及髖、大腿、小腿及右肘、右臂及
    左膝擦挫傷、左膝關節內側痠痛、雙側臀部痠痛等傷害，及
    系爭機車毀損之事實，有原告提出之中國醫藥大學附設醫院
    （下稱中國附醫）診斷證明書、臺中市政府警察局道路交通
    事故初步分析研判表、道路交通事故現場圖、中國附醫醫療
    費用收據、臺中市北屯區調解通知書、存證信函、機車修理
    估價單、臺灣臺中地方檢察署110年度偵字第2077號起訴書
    、原告109學年度第1學期之學費繳款收據、本院110年度交
    易字第629號刑事判決、原告傷勢照片、除疤膏照片、機車
    修理發票、原告於瑩中醫診所之排班表、原告與瑩中醫診所
    人員請假之LINE對話記錄、原告之學生請假記錄、系爭機車
    受損照片等件影本在卷可稽（見附民卷第13-35頁、本院卷
    第85-119、195-203頁）；又被告因本件車禍中過失傷害之
    行為，經臺灣臺中地方檢察署檢察官以110年度偵字第2077
    號起訴書提起公訴，且經本院刑事庭以110年度交易字第629
    號判決判處拘役50日，得易科罰金確定，業已執行完畢在案
    ，有該起訴書及刑事判決在卷可憑（見本院卷第15-22頁）
    ；並經本院職權調取本院刑事庭110年度交易字第629號刑事
    卷宗、臺灣臺中地方檢察署110年度偵字第2077號偵查卷宗
    、110年度執字第12420號執行卷宗核閱屬實，堪信為真。
　㈡按因故意或過失，不法侵害他人之權利者，負損害賠償責任
    ；不法侵害他人之身體或健康者，對於被害人因此喪失或減
    少勞動能力或增加生活上之需要時，應負損害賠償責任；不
    法侵害他人之身體、健康、名譽、自由、信用、隱私、貞操
    ，或不法侵害其他人格法益而情節重大者，被害人雖非財產
    上之損害，亦得請求賠償相當之金額，民法第184條第1項前
    段、第193條第1項、第195條第1項前段各有明文。查被告因
    其過失不法行為致原告受有傷害，已如前述，故被告自應對
    原告因此所受傷害，依上開規定負侵權行為損害賠償責任。
    茲就原告請求之項目及金額，是否准許，分別說明如後。　
    　
  ⒈醫療費用4,850元部分：
　  原告主張因此次車禍事故，受有前揭傷害，而有急診、回診
    就醫、傷勢檢查之需求，且為恢復原告受傷部位之皮膚組織
    ，亦有使用除疤膏之必要，原告共計支出4,850元等情，業
    據原告提出中國附醫診斷證明書、醫療費用收據、原告傷勢
    照片、除疤膏照片及網路截圖照片等件影本（見附民卷第13
    、19、21頁、本院卷第95-107頁），堪信為真，亦為被告所
    不爭執（見本院卷第210頁），故原告此一部分之請求，尚
    屬有據，應予准許。
　⒉機車維修費用18,377元：
　　所告所有之系爭機車因本次事故受有重大毀損，原告因而支
    出維修費23,395元（包含工資1,500元及零件費用21,895元
    ），業據其提出估價單、統一發票、系爭機車行車執照、系
    爭機車受損照片等件影本為證（見附民卷第31、32頁、本院
    卷第109、111、195-203頁），亦有修復系爭機車之金冠輪
    車業有限公司之回函在卷可佐（見本院卷第177頁），而被
    告對於原告請求之機車維修費，並不爭執（見本院卷第210
    頁），是以下乃就前揭金額進行原告實際受損金額之計算。
    經查，請求賠償物被毀損所減少之價額，得以修復費用為估
    定標準，但以必要者為限（最高法院77年度第9次民事庭會
    議決議參照），準此，原告請求回復原狀所必要之修理費，
    應屬適法，但其中以新零件更換舊零件之折舊部分非屬必要
    費用，應予扣除。查原告所有之系爭機車，出廠日期為108
    年11月，有行車執照在卷可憑（見本院卷第111頁），而依
    行政院所頒「固定資產耐用年數表」及及「固定資產折舊率
    表」之規定，機車之耐用年數為3年，依定率遞減法每年折
    舊千分之536；另參酌「營利事業所得稅結算申報查核準則
    」第95條第6項所定「固定資產提列折舊採用定率遞減法，
    以1年為計算單位，其使用期間未滿1年者，按實際使用之月
    數相當於全年之比例計算之，不滿1月者，以月計」，故該
    車自出廠至本件109年10月5日肇事時，既已使用11月又4日
    ，則經扣除折舊額後之零件修理費為10,159元（計算式如附
    表），加計工資1,500元，總計原告得請求之機車修理費為1
    1,659元（10,159＋1,500＝11,659），原告逾此範圍之主張，
    並無理由，應予駁回。
　⒊薪資損失6,952元及就學損失12,422元：
　　原告主張因被告之過失傷害行為，須休養長達1個月期間均
    無法上班，而原告於瑩中醫診所打工之時薪為當時之法定基
    本工資158元，每週固定排班11小時（每月為44小時），故
    原告因此受有薪資損失6,952元（158×44＝6,952）；另原告
    於休養期間亦無法正常就學，而須向學校請假，則原告此段
    期間之受教權形同遭被告所剝奪，受有相當之損害，原告當
    學期（18週）之學費為55,900元，換算一個月（4週）為12,
    422元（55,900/18×4＝12,422），故被告應賠償原告就學損
    失12,422元等語，固有原告提出瑩中醫診所之排班表、原告
    與瑩中醫診所人員請假之LINE對話記錄、原告之學生請假記
    錄、原告109學年度第1學期之學費繳款收據等件影本在卷可
    佐（見本院卷第113-119頁、附民卷第35頁）。惟經本院函
    詢中國附醫後，中國附醫以111年3月20日院醫事字第111000
    4039號函函覆本院略以：「...病人張○萱（即原告）所受之
    傷勢，評估其受傷後需休養一個月，約一星期無法上學、騎
    乘機車及工作...」（見本院卷第189頁）等語，是以，本院
    認原告請求之不能工作及不能上學之損失，應僅於1星期內
    始有必要，即原告所得請求之薪資損失應為1,738元（6,952
    ÷4＝1,738），原告所得請求之就學損失為3,106元（12,422÷
    4＝3,106，元以下四捨五入），此亦為被告所不爭執（見本
    院卷第210頁），是原告於此範圍內之請求，為有理由，逾
    此範圍者，即屬無據，並無可採。
　⒋慰撫金10萬元部分：
    按精神慰撫金之賠償須以人格權遭遇侵害，使精神上受有痛
    苦為必要，其核給之標準固與財產上損害之計算同，然非不
    可斟酌雙方身分資力與加害程度，及其他各種情形核定相當
    之數額；又民法第195條第1項前段所謂賠償相當之金額，自
    應以實際加害情形與其人格權之受影響是否重大，及被害者
    之身分地位與加害人經濟狀況等關係定之（最高法院51年臺
    上字第223號、47年臺上字第1221號判例意旨參照）。查原
    告因被告過失行為之不法侵害，受有上揭傷害，致其需休養
    1個月，約1星期無法上學、無法騎乘機車及無法工作，造成
    生活不便，堪認其精神上受有相當重大之痛苦，自得向被告
    請求慰撫金。本院審酌原告為大學在學學生，目前擔任學校
    助教，每月的收入將近6,000元，109年度之所得總額為55,5
    60元，108年度之所得總額為61,211元，無需要撫養的對象
    ，目前在學校附近租屋，1年租金四、五萬元，名下有機車1
    台；而被告為國中畢業，目前工作是跳舞老師，有學生才有
    收入，經濟來源靠之前的存款，109年度之所得總額為9,707
    元，108年度之所得總額為10,803元，需要扶養中風的父親
    、媽媽、肝硬化的繼父，名下有房屋、土地各1筆、1台機車
    、1台汽車等節，經兩造陳稱在卷（見本院卷第210、211頁
    ），並有被告個人戶籍資料、兩造稅務電子閘門財產調件明
    細表等件在卷可據（見本院卷第27、35-45頁），堪信為真
    ，是認原告請求被告賠償慰撫金4萬元，應為適當，逾此數
    額之請求，非有理由。
  ⒌承上，原告得請求被告賠償之金額為61,353元（即醫療費用4
    ,850+機車維修費用11,659+薪資損失1,738+就學損失3,106+
    精神慰撫金40,000＝61,353）　
  ㈢再按損害之發生或擴大，被害人與有過失者，法院得減輕賠
　　償金額，或免除之，民法第217條第1項定有明文，該條項所
　　謂被害人與有過失，須被害人之行為助成損害之發生或擴
　　大，就結果之發生為共同原因之一，行為與結果有相當因果
　　關係，始足當之；倘被害人之行為與結果之發生並無相當因
　　果關係，尚不能僅以其有過失，即認有過失相抵原則之適用
　　（最高法院92年度臺上字第431號判決意旨參照）。查本件
　　車禍經本院調閱臺灣臺中地方檢察署110年度偵字第2077號
　　偵查卷宗、本院110年度交易字第629號卷宗全卷，並酌以卷
　　附本件車禍道路交通事故現場圖、道路交通事故調查報告表
　　、談話紀錄表、補充資料表、初步分析研判表、現場照片、
　　路口監視器截圖畫面（見臺灣臺中地方檢察署110年度偵字
　　第2077號卷第17、37-49、57-64、87-149頁、本院110年度
　　交易字第629號卷第123-129頁）等後，認係因被告駕駛被告
　　車輛，未注意車前狀況及兩車併行之間隔，貿然自內側車道
　　往右駛入外側車道，緊靠原告之人車旁行駛，未讓原告之直
　　行車先行，始與騎乘系爭機車同為未注意車前狀況及兩車併
　　行間隔之原告發生碰撞，故依兩造對本件車禍發生之原因力
　　及違反義務之程度觀之，兩造均為本件事故之肇事原因，應
　　各負5成之肇事責任，兩造均不爭執（見本院卷第156、20
　　9、211頁），臺中市車輛行車事故鑑定委員會中市車鑑0000
　　000案鑑定意見書亦認為兩造均有疏失（見本院卷第131、13
　　2頁），足堪採認。從而，經依過失比例減輕被告之賠償金
　　額後，原告得請求被告賠償之金額為30,677元（61,353×50%
　　＝30,677，元以下4捨5入）。
  ㈣末按給付無確定期限者，債務人於債權人得請求給付時，經
　　其催告而未為給付，自受催告時起，負遲延責任；其經債權
　　人起訴而送達訴狀，或依督促程序送達支付命令，或為其他
　　相類之行為者，與催告有同一之效力；又遲延之債務，以支
　　付金錢為標的者，債權人得請求依法定利率計算之遲延利
　　息；但約定利率較高者，仍從其約定利率；應付利息之債
　　務，其利率未經約定，亦無法律可據者，週年利率為百分之
　　5，民法第229條第2項、第233條第1項及第203條分別定有明
　　文。查原告對被告上開侵權行為損害賠償債權，核屬無確定
　　期限之給付，亦未約定利率，自應經原告之催告而未為給付
　　，被告始負遲延責任。準此，原告請求被告自刑事附帶民事
　　起訴狀繕本送達翌日即自110年8月12日起（見附民卷第5頁
　　），至清償日止，按週年利率5%計付遲延利息，核無不合。
四、綜上所述，原告依侵權行為之法律關係，請求被告給付30,6
    77元，及自110年8月12日起至清償日止，按年息百分之5計
    算之利息，洵屬正當，應予准許，至原告逾此數額之請求，
    則無理由，應予駁回。
五、本件事證已臻明確，本案其餘攻擊方法及所舉證據，經審酌
    結果，與本件判決結論均無影響，爰不一一論述，附此敘明
    。
六、本件係適用簡易程序所為被告一部敗訴之判決，應適用民事
    訴訟法第389條第1項第3款規定，就原告勝訴部分依職權宣
    告假執行。至原告陳明願供擔保聲請宣告假執行，僅在促使
    法院注意依職權宣告假執行而已，此部分尚無庸另為准駁之
    諭知，附此敘明。又被告陳明願供擔保，聲請免為假執行，
    經核於法亦無不合，爰酌定相當之擔保金額准許之。
七、本件原告於刑事訴訟程序提起附帶民事訴訟請求損害賠償，
    經本院刑事庭依民事訴訟法第504條第1項規定裁定移送前來
    ，依同法第504條第2項規定免納裁判費；惟本件於本院審理
    期間，就機車修理費之請求滋生1,000元之訴訟費用，及 滋
    生3,000元之鑑定費用，依民事訴訟法第79條之規定，由被
    告負擔百分之22，餘由原告負擔，併予敘明。
中　　華　　民　　國　　111 　年　　5 　　月　　26　　日
                  臺灣臺中地方法院臺中簡易庭
                                  法　官　林秉暉
以上為正本係照原本作成。
如不服本判決，應於送達後20日內，向本院提出上訴狀並表明上
訴理由，如於本判決宣示後送達前提起上訴者，應於判決送達後
20日內補提上訴理由書（須附繕本）。如委任律師提起上訴者，
應一併繳納上訴審裁判費。
中　　華　　民　　國　　111 　年　　5 　　月　　26　　日
                                  書記官  王志伃

附表
-----
折舊時間           金額
第1年折舊值        21,895×0.536=11,736
第1年折舊後價值    21,895-11,736=10,159